---
title: "Análise de dados - Residência em Ortopedia de Alexandre Romano e Leandro Jardim (2018)"
author: '**De:** Felipe Figueiredo **Para:** Thiago Alberto Vivacqua'
date: '**Data: ** 26/01/2018'
output:
  html_document:
    fig_caption: yes
    fig_height: 6
    fig_width: 6
    number_sections: yes
    toc: yes
  pdf_document:
    number_sections: yes
    toc: yes
  word_document:
    fig_caption: yes
    fig_height: 6
    fig_width: 6
    reference_docx: misc/style.docx
    toc: yes
subtitle: 'CÓDIGO: analise_dados_AL_2018-v01'
toc-title: "Sumário"
---

```{r setup, include=FALSE}
knitr::opts_chunk$set(echo = FALSE)
knitr::opts_knit$set(root.dir = normalizePath(".."))
options(scipen = 999)
library(pander)
library(knitr)
library(philsfmisc)


```

---

**Histórico do documento**

```{r, echo = FALSE}
Version <- c("01")
Changes <- c("Versão inicial")
history <- cbind(Version, Changes)
colnames(history) <- c("Versão", "Alterações")
# pander(history, split.cells = 70)
kable(history)
```

---
```{r}
source("scripts/input.R")
```

# Lista de abreviaturas

- RM - Ressonância magnética

# Introdução

## Objetivos

1. avaliar a associação entre os diagnósticos da RM e o Diagnóstico
Artoscópico (Longitudinal, Vertical, Alça de Balde, Degenerativa);
2. avaliar a relação entre a incidência no menisco acometido e a lesão associada (LCA);
3. identificar a incidência destas lesões de acordo com o gênero do paciente.

## Recepção e tratamento dos dados

# Metodologia

Esta análise foi realizada utilizando-se o software `R` versão `r getRversion()`.

<!-- The exact confidence intervals (CIs) of binomial proportions were calculated using package `exactci` (version `r packageVersion("exactci")`). -->

# Resultados

## Análise descritiva

```{r echo=FALSE}
library(tableone)
pander(print(CreateTableOne(c("idade", "genero", "RM", "loc", "da", "lca"),  data = dados), printToggle = F, showAllLevels = T, exact = T, noSpaces = T))
```

Table: **Tabela 1* Descrição dos pacientes do estudo.

Após a aplicação dos critérios de inclusão e exclusão nos prontuários, 21 pacientes foram incluídos no estudo (tabela 1).
Destes, 14 (66.7%) eram homens, e 7 (33.4%) mulheres.
A idade média (DP) dos pacientes foi 29.05 (8.02) anos.

As lesões ocorreram no menisco lateral em 7 casos (33.3%) e em 14 casos no menisco medial (66.7%).
Foram identificadas lesões associadas ao ligamento em 16 (76.2%) casos.

Os diagnósticos considerados para ambos os momentos (pré e per operatório) identificaram lesões diferentes.
O diagnóstico artroscópico identificou apenas 4 lesões, enquanto a RM indicou um 8 lesões distintas, além de falhar ao identificar 2 casos em que havia lesão.

O diagnóstico por RM identificou 7 lesões em alça de balde (33.3%), 4 lesões complexas (19.0%) e 4 lesões verticais (19.0%).
As lesões degenerativa, horizontal, longitudinal e flap foram identificadas em um único caso (4.8%) cada.

A RM foi incapaz de identificar corretamente 2 casos (9.5%).

O diagnóstico confirmatório por artroscopia identificou 9 lesões longitudinais (42.9%), 7 lesões em alça de balde (33.3%), 4 lesões degenerativas (19.0%) e uma lesão vertical (4.8%).

## Diagnósticos por localização do menisco

```{r}
print(CreateTableOne(c("RM", "da"), "loc", dados), exact = T)
```


## Incidência por gênero

```{r include=FALSE}
print(CreateTableOne(c("RM", "da"), "genero", dados), exact = T)
```

<!-- Table: **Tabela 3** Incidências das lesões por gênero. -->
<!-- O p-valor corresponde ao teste exato de Fisher. -->

Os diagnósticos pré e per operatórios tiveram suas incidências estratificadas por gênero dos pacientes levantados.

De acordo com a RM, os diagnósticos mais frequentes nos 14 pacientes homens foram a lesão complexa e a lesão em alça balde, ambos ocorrendo em 4 pacientes (28.6%).
A lesão vertical ocorreu em 2 homens (14.3%) e as lesões degenerativa, horizontal e flap ocorreram em 1 (7.1%) paciente, cada.
Considerando as 7 mulheres incluídas no estudo, o diagnóstico mais frequente pela RM foi a lesão em alça de balde em 3 pacientes (42.9%) e a lesão longitudinal foi percebida em uma paciente (14.3%).
Em cada um dos gêneros ocorreu um falso negativo, isto é, casos em que a RM não foi capaz de identificar nenhuma lesão.

Quando foi feito o diagnóstico artroscópico, a lesão identificada com maior frequência em homens foi a longitudinal, em 5 casos (35.7).
As lesões degenerativa e alça de balde foram diagnosticadas em 4 casos cada (28.6%) e uma lesão vertical (7.1%).
Nas mulheres a lesão com maior incidência foi a longitudinal (4 casos, 57.1%), seguida da alça de balde (3 casos, 42.9%).

Não houve diferença significativa nas distribuições dos possíveis diagnósticos em relação aos gêneros, tanto no caso da RM (p-valor = 0.536), como do diagnóstico artroscópico (p-valor = 0.420).
Isto indica que as lesões parecem ter incidências semelhantes em ambos os gêneros.

# Exceções e limitações do estudo

Para uma comparação efetiva entre os métodos de diagnóstico, o ideal seria um estudo prospectivo randomizado, com casos balanceados.


# Conclusões


# Referências

# Apêndice

