---
title: "Análise de dados - Residência em Ortopedia de Alexandre Romano e Leandro Jardim (2018)"
author: '**De:** Felipe Figueiredo **Para:** Thiago Alberto Vivacqua'
date: '**Data: ** 26/01/2018'
output:
  html_document:
    fig_caption: yes
    fig_height: 6
    fig_width: 6
    number_sections: yes
    toc: yes
  pdf_document:
    number_sections: yes
    toc: yes
  word_document:
    fig_caption: yes
    fig_height: 6
    fig_width: 6
    reference_docx: misc/style.docx
    toc: yes
subtitle: 'CÓDIGO: analise_dados_AL_2018-v01'
toc-title: "Sumário"
---

```{r setup, include=FALSE}
knitr::opts_chunk$set(echo = FALSE)
knitr::opts_knit$set(root.dir = normalizePath(".."))
options(scipen = 999)
library(pander)
library(knitr)
library(philsfmisc)


```

---

**Histórico do documento**

```{r, echo = FALSE}
Version <- c("01")
Changes <- c("Versão inicial")
history <- cbind(Version, Changes)
colnames(history) <- c("Versão", "Alterações")
# pander(history, split.cells = 70)
kable(history)
```

---
```{r}
source("scripts/input.R")
```

# Lista de abreviaturas

# Introdução

## Objetivos

1. avaliar a associação entre os diagnósticos da RM e o Diagnóstico
Artoscópico (Longitudinal, Vertical, Alça de Balde, Degenerativa);
2. avaliar a relação entre a incidência no menisco acometido e a lesão associada (LCA);
3. identificar a incidência destas lesões de acordo com o gênero do paciente.

## Recepção e tratamento dos dados

# Metodologia

Esta análise foi realizada utilizando-se o software `R` versão `r getRversion()`.

<!-- The exact confidence intervals (CIs) of binomial proportions were calculated using package `exactci` (version `r packageVersion("exactci")`). -->

# Resultados

<!-- # Exceções e Desvios do teste -->
```{r echo=FALSE}
library(tableone)
pander(print(CreateTableOne(c("idade", "genero", "RM", "loc", "da", "lca"),  data = dados), printToggle = F, showAllLevels = T, exact = T, noSpaces = T))
```

Table: Tabela descritiva

## Diagnósticos por localização do menisco

```{r}
print(CreateTableOne(c("RM", "da"), "loc", dados), exact = T)
```


## Incidência por gênero

```{r}
print(CreateTableOne(c("RM", "da"), "genero", dados), exact = T)

```


# Conclusões


# Referências

# Apêndice

