---
title: "Análise de dados - Residência em Ortopedia de Alexandre Romano e Leandro Jardim (2018)"
author: '**De:** Felipe Figueiredo **Para:** Thiago Alberto Vivacqua'
date: '**Data: ** 26/01/2018'
output:
  html_document:
    fig_caption: yes
    fig_height: 6
    fig_width: 6
    number_sections: yes
    toc: yes
  pdf_document:
    number_sections: yes
    toc: yes
  word_document:
    fig_caption: yes
    fig_height: 6
    fig_width: 6
    reference_docx: misc/style.docx
    toc: yes
subtitle: 'CÓDIGO: analise_dados_AL_2018-v01'
toc-title: "Sumário"
---

```{r setup, include=FALSE}
knitr::opts_chunk$set(echo = FALSE)
knitr::opts_knit$set(root.dir = normalizePath(".."))
options(scipen = 999)
library(pander)
library(knitr)
library(philsfmisc)


```

---

**Histórico do documento**

```{r, echo = FALSE}
Version <- c("01")
Changes <- c("Versão inicial")
history <- cbind(Version, Changes)
colnames(history) <- c("Versão", "Alterações")
# pander(history, split.cells = 70)
kable(history)
```

---
```{r}
source("scripts/input.R")
```

# Lista de abreviaturas

- IC  - Intervalo de Confiança de 95%
- LCA - Ligamento Cruzado Anterior
- OR  - Razão de Chances (*odds ratio*)
- RM  - Ressonância magnética

# Introdução

## Objetivos

1. avaliar a associação entre os diagnósticos da RM e o Diagnóstico
Artoscópico (Longitudinal, Vertical, Alça de Balde, Degenerativa);
2. avaliar a relação entre a incidência no menisco acometido e a lesão associada (LCA);
3. identificar a incidência destas lesões de acordo com o gênero do paciente.

## Recepção e tratamento dos dados

# Metodologia

As variáveis quantitativas foram descritas como média e desvio-padrão, as qualitativas como frequência e porcentagem.
As associções entre duas variáveis qualitativas foram avaliadas com o teste exato de Fisher.
Esta análise foi realizada utilizando-se o software `R` versão `r getRversion()`.

<!-- The exact confidence intervals (CIs) of binomial proportions were calculated using package `exactci` (version `r packageVersion("exactci")`). -->

# Resultados

## Análise descritiva

```{r include=FALSE}
library(tableone)
kable(print(CreateTableOne(c("idade", "genero", "RM", "loc", "da", "lca"),  data = dados), printToggle = F, showAllLevels = T, exact = T, noSpaces = T))
```

|                  |level                  |Overall      |
|:-----------------|:----------------------|:------------|
|n                 |                       |21           |
|idade (mean (sd)) |                       |29.05 (8.02) |
|genero (%)        |f                      |7 (33.3)     |
|                  |m                      |14 (66.7)    |
|RM (%)            |lesão complexa         |4 (19.0)     |
|                  |lesão degenerativa     |1 (4.8)      |
|                  |lesão em alça de balde |7 (33.3)     |
|                  |lesão horizontal       |1 (4.8)      |
|                  |lesão longitudinal     |1 (4.8)      |
|                  |lesão tipo flap        |1 (4.8)      |
|                  |lesão vertical         |4 (19.0)     |
|                  |normal                 |2 (9.5)      |
|loc (%)           |lateral                |7 (33.3)     |
|                  |medial                 |14 (66.7)    |
|da (%)            |lesão complexa         |0 (0.0)      |
|                  |lesão degenerativa     |4 (19.0)     |
|                  |lesão em alça de balde |7 (33.3)     |
|                  |lesão horizontal       |0 (0.0)      |
|                  |lesão longitudinal     |9 (42.9)     |
|                  |lesão tipo flap        |0 (0.0)      |
|                  |lesão vertical         |1 (4.8)      |
|                  |normal                 |0 (0.0)      |
|lca (%)           |não                    |5 (23.8)     |
|                  |sim                    |16 (76.2)    |

Table: **Tabela 1* Descrição dos pacientes do estudo.

Após a aplicação dos critérios de inclusão e exclusão nos prontuários, 21 pacientes foram incluídos no estudo (tabela 1).
Destes, 14 (66.7%) eram homens, e 7 (33.4%) mulheres.
A idade média (DP) dos pacientes foi 29.05 (8.02) anos.

As lesões ocorreram no menisco lateral em 7 casos (33.3%) e em 14 casos no menisco medial (66.7%).
Foram identificadas lesões associadas ao ligamento em 16 (76.2%) casos.

Os diagnósticos considerados para ambos os momentos (pré e per operatório) identificaram lesões diferentes.
O diagnóstico artroscópico identificou apenas 4 lesões, enquanto a RM indicou um 8 lesões distintas, além de falhar ao identificar 2 casos em que havia lesão.

O diagnóstico por RM identificou 7 lesões em alça de balde (33.3%), 4 lesões complexas (19.0%) e 4 lesões verticais (19.0%).
As lesões degenerativa, horizontal, longitudinal e flap foram identificadas em um único caso (4.8%) cada.

A RM foi incapaz de identificar corretamente 2 casos (9.5%).

O diagnóstico confirmatório por artroscopia identificou 9 lesões longitudinais (42.9%), 7 lesões em alça de balde (33.3%), 4 lesões degenerativas (19.0%) e uma lesão vertical (4.8%).

## Relação entre o diagnóstico por RM e artroscópico

```{r echo=FALSE}
# RM <- dados$RM
# da <- dados$da
# levels(RM) <- levels(da) <- c("lc", "ld", "ab", "lh", "ll", "lf", "lv", "sl")
# kable(table(RM, da))
# pander(print(CreateTableOne("RM", "da", dados), exact = T, printToggle = F))
# source("scripts/input.R")
```

|RM \\ DA| lc| ld| ab| lh| ll| lf| lv| sl|
|:------:|--:|--:|--:|--:|--:|--:|--:|--:|
|  lc   |  0|  2|  0|  0|  2|  0|  0|  0|
|  ld   |  0|  0|  0|  0|  0|  0|  1|  0|
|  ab   |  0|  0|  5|  0|  2|  0|  0|  0|
|  lh   |  0|  1|  0|  0|  0|  0|  0|  0|
|  ll   |  0|  0|  0|  0|  1|  0|  0|  0|
|  lf   |  0|  0|  0|  0|  1|  0|  0|  0|
|  lv   |  0|  1|  2|  0|  1|  0|  0|  0|
|  sl   |  0|  0|  0|  0|  2|  0|  0|  0|

Table: **Tabela 2** - Tabela de contingência dos diagnósticos obtidos por RM (linhas) e por Diagnóstico artroscópico (colunas);
DA = diagnóstico artroscópico,
lc = lesão complexa,
ld = lesão degenerativa,
ab = lesão em alça de balde,
lh = lesão horizontal,
ll = lesão longitudinal,
lf = lesão tipo flap,
lv = lesão vertical,
sl = sem lesão.
O p-valor corresponde ao teste exato de Fisher.

A tabela 2 mostra as contagens pareadas em ambos os diagnósticos.
A RM apresentou sucesso no diagnóstico de 5 lesões em alça de balde e uma lesão longitudinal.
Apresentou erros de diagnóstico em um total de 13 classificadas erroneamente, e 2 lesões classificadas como ausentes (falso negativo). 

Há diferença significativa entre os diagnósticos efetuados por ambos os métodos (Fisher: p-valor = 0.041).

<!-- ## Diagnósticos por localização do menisco -->

<!-- ```{r} -->
<!-- print(CreateTableOne(c("RM", "da"), "loc", dados), exact = T) -->
<!-- ``` -->

## Associação entre a localização da lesão e LCA

```{r include=FALSE}
print(CreateTableOne("loc", "lca", dados), exact = T, showAllLevels = T)
```

--------------------------------------------------------
   &nbsp;                  não         sim      p-valor
------------- --------- ---------- ----------- ---------
    **n**                   5          16             

 **loc (%)**   lateral   4 (80.0)   3 (18.8)    0.025 

               medial    1 (20.0)   13 (81.2)         
--------------------------------------------------------

Table: **Tabela 3** Localização da lesão x LCA.
O p-valor corresponde ao teste exato de Fisher.

As lesões LCA ocorreram em 3 pacientes (18.8) no menisco lateral e em 13 (81.2%) no menisco medial (tabela 3).
Há uma associação significativa entre a localização da lesão e a lesão associada no LCA (p-valor = 0.025).
Parece haver evidências de que nas lesões de menisco medial há 14 vezes mais chances de estarem associadas a uma lesão no LCA (OR: 14.39, IC=[1.00, 909.70]).

## Incidência por gênero

```{r include=FALSE}
print(CreateTableOne(c("RM", "da"), "genero", dados), exact = T)
```

<!-- Table: **Tabela 3** Incidências das lesões por gênero. -->
<!-- O p-valor corresponde ao teste exato de Fisher. -->

Os diagnósticos pré e per operatórios tiveram suas incidências estratificadas por gênero dos pacientes levantados.

De acordo com a RM, os diagnósticos mais frequentes nos 14 pacientes homens foram a lesão complexa e a lesão em alça balde, ambos ocorrendo em 4 pacientes (28.6%).
A lesão vertical ocorreu em 2 homens (14.3%) e as lesões degenerativa, horizontal e flap ocorreram em 1 (7.1%) paciente, cada.
Considerando as 7 mulheres incluídas no estudo, o diagnóstico mais frequente pela RM foi a lesão em alça de balde em 3 pacientes (42.9%) e a lesão longitudinal foi percebida em uma paciente (14.3%).
Em cada um dos gêneros ocorreu um falso negativo, isto é, casos em que a RM não foi capaz de identificar nenhuma lesão.

Quando foi feito o diagnóstico artroscópico, a lesão identificada com maior frequência em homens foi a longitudinal, em 5 casos (35.7).
As lesões degenerativa e alça de balde foram diagnosticadas em 4 casos cada (28.6%) e uma lesão vertical (7.1%).
Nas mulheres a lesão com maior incidência foi a longitudinal (4 casos, 57.1%), seguida da alça de balde (3 casos, 42.9%).

Não houve diferença significativa nas distribuições dos possíveis diagnósticos em relação aos gêneros, tanto no caso da RM (p-valor = 0.536), como do diagnóstico artroscópico (p-valor = 0.420).
Isto indica que as lesões parecem ter incidências semelhantes em ambos os gêneros.

# Exceções e limitações do estudo

Para uma comparação efetiva entre os métodos de diagnóstico, o ideal seria um estudo prospectivo randomizado, com casos balanceados.


# Conclusões


# Referências

# Apêndice

